【裁判字號】    95,易,905
【裁判日期】    950818
【裁判案由】    動產擔保交易法
【裁判全文】
臺灣臺北地方法院刑事判決               95年度易字第905號
公  訴  人  臺灣臺北地方法院檢察署檢察官
被      告  乙○○
                    （另案於臺灣臺北監獄臺北分監執行中）
上列被告因違反動產擔保交易法案件，經檢察官聲請簡易判決處
刑（九十五年度偵緝字第六二九號），本院認不宜以簡易判決處
刑，改依通常程序審理，嗣被告於準備程序進行中先就被訴事實
為有罪之陳述，經合議庭裁定改行簡式審判程序，本院判決如下
：
    主  文
乙○○動產擔保交易之債務人，意圖不法之利益，將標的物出質
，致生損害於債權人，處有期徒刑肆月，如易科罰金，以參佰元
折算壹日。
    事  實
一、乙○○於民國九十四年二月二十一日，向設於臺北市○○路
    十六號之中國信託商業銀行股份有限公司永吉分行（下稱中
    國信託商業銀行）貸款新臺幣（下同）三十一萬元，購買車
    牌號碼八九六一－ＥＦ號自用小客車一部，並與中國信託商
    業銀行簽訂貸款借據暨動產抵押契約書，約定自九十四年二
    月二十四日起至九十九年二月二十四日止，分六十期清償貸
    款，每月一期，每期給付六千五百八十七元，乙○○並將上
    開買受之自用小客車設定動產抵押予中國信託商業銀行，為
    動產擔保交易之債務人，依上開契約書抵押標的物即該自用
    小客車應存放於臺北市○○區○○路三五七巷十號八樓，在
    貸款未全部付清前，不得任意遷移、質押或擅自處分附近。
    惟乙○○僅給付四期款項，自第五期起即九十四年七月二十
    八日後，即未再繳納其餘各分期款項，中國信託商業銀行即
    依上開契約之約定，於九十四年八月二十三日將其對乙○○
    之貸款債權及動產抵押權讓與和潤企業股份有限公司（下稱
    和潤公司），並完成上開車輛動產抵押權債權人變更登記，
    和潤公司並於九十四年九月五日以存證信函通知乙○○清償
    貸款及交還車輛。詎乙○○意圖為自己不法之利益，於九十
    四年七月二十八日後某日，以該汽車向臺北市市○○道附近
    某當鋪質押，且避不見面，致生損害於債權人和潤公司。
二、案經和潤公司訴由臺灣臺北地方法院檢察署檢察官偵查聲請
    以簡易判決處刑，本院認不宜以簡易判決處刑，改依通常程
    序審理後，復經合議庭裁定以簡式審判程序審理。
    理  由
一、上揭事實，業據被告乙○○坦承不諱，核與告訴人代理人甲
    ○○於偵查中指訴相符，並有貸款申請書、貸款借據暨動產
    抵押契約書、臺北市監理處動產擔保交易登記證明書、繳款
    明細、存證信函及訪視報告各一份附卷足稽，足認被告任意
    性自白與事實相符，犯行堪以認定，應予依法論科。
二、又被告於本院審判期日，自承係將上開車輛以其名義典當等
    情（本院九十五年七月二十八日審判筆錄第四頁），是核被
    告所為，係犯動產擔保交易法第三十八條之動產擔保交易債
    務人將標的物出質罪。被告遷移該車後以之出質，該遷移行
    為係出質之必要行為，故遷移之低度行為應為出質之高度行
    為所吸收，不另論罪。公訴人起訴時雖認被告未將車輛停放
    於約定之被告戶籍地，涉犯遷移動產擔保標的物罪嫌，惟此
    係同一期間、就同一標的物違反動產擔保交易法之犯行，無
    礙其基本社會事實之同一性，且起訴法條同一，是本院自得
    予以更正，附此敘明。
三、被告行為後，刑法部分條文業於九十四年一月七日修正，九
    十四年二月二日公布，九十五年七月一日施行，現行刑法第
    二條第一項規定：「行為後法律有變更者，適用行為時之法
    律，但行為後之法律有利於行為人者，適用最有利於行為人
    之法律。」，上開規定乃與刑法第一條罪刑法定主義契合，
    而貫徹法律禁止溯及既往原則，係規範行為後法律變更所生
    新舊法律比較適用之準據法，是刑法第二條本身雖經修正，
    但刑法第二條既屬適用法律之準據法，本身尚無比較新舊法
    之問題，應一律適用裁判時之現行刑法第二條規定以決定適
    用之刑罰法律，先予辨明。而關於易科罰金之折算標準，除
    刑法第四十一條第一項有所修正外，罰金罰鍰提高標準條例
    於九十五年四月二十八日修正，並自同年七月一日起生效施
    行。修正前之刑法第四十一條第一項前段規定：「犯最重本
    刑為五年以下有期徒刑以下之刑之罪，而受六個月以下有期
    徒刑或拘役之宣告，因身體、教育、職業、家庭之關係或其
    他正當事由，執行顯有困難者，得以一元以上三元以下折算
    一日，易科罰金。」，再依據修正前罰金罰鍰提高標準條例
    第二條：「依刑法第四十一條易科罰金或第四十二條第二項
    易服勞役者，均就其原定數額提高為一百倍折算一日；法律
    所定罰金數額未依本條例提高倍數，或其處罰法條無罰金刑
    之規定者，亦同。」之規定，被告行為時之易科罰金折算標
    準，應以銀元一百元、二百元、三百元折算一日，經折算為
    新臺幣後，應以新臺幣三百元、六百元、九百元折算一日。
    惟九十五年七月一日施行之刑法第四十一條第一項前段規定
    修正為：「犯最重本刑為五年以下有期徒刑以下之罪，而受
    六個月以下有期徒刑或拘役之宣告者，得以新臺幣一千元、
    二千元或三千元折算一日，易科罰金。」，而新修正之罰金
    鍰提高標準條例刪除原本第二條之規定，是比較新舊法結果
    ，自以舊法有利於被告，應適用被告行為時之法律，即修正
    前刑法第四十一條第一項前段及罰金罰鍰提高標準條例第一
    條前段、第二條規定，予以論處。
四、爰審酌被告犯後於審理中坦承犯行，態度尚稱良好，且其犯
    罪僅係害財產法益，倫理非難性非高，惟尚未與和潤公司和
    解，及其犯罪動機、行為手段、所生損害大小等一切情狀，
    量處如主文所示之刑，並依修正前刑法第四十一條第一項前
    段及罰金罰鍰提高標準條例第一條前段、第二條規定，諭知
    易科罰金之折算標準。
據上論斷，應依刑事訴訟法第四百五十二條、第二百七十三條之
一第一項、第二百九十九條第一項前段，動產擔保交易法第三十
八條，刑法第二條第一項前段、第十一條前段、修正前刑法第四
十一條一項前段，修正前罰金罰鍰提高標準條例第一條前段、第
二條，判決如主文。
本案經檢察官廖舒屏到庭執行職務
中    華    民    國    95    年    8     月    18    日
                  刑事第三庭    法  官  胡宗淦
以上正本證明與原本無異。
如不服本判決，應於判決送達後10日內向本院提出上訴狀（應抄
附繕本）。告訴人或被害人如對於本判決不服者，應具備理由請
求檢察官上訴，其上訴期間之計算係以檢察官收受判決正本之日
期為準。
                                書記官  張耀鴻
中    華    民    國    95    年    8     月    21    日
附錄法條：
動產擔保交易法第38條
 (處分標的物之處罰)
動產擔保交易之債務人，意圖不法之利益，將標的物遷移、出賣
、出質、移轉、抵押或為其他處分，致生損害於債權人者，處3
年以下有期徒刑、拘役或科或併科6000元以下之罰金。


司法院資訊處製作；財團法人民間司法改革基金會備份。
